【裁判字號】    97,婚,950
【裁判日期】    980105
【裁判案由】    離婚
【裁判全文】
臺灣臺中地方法院民事判決               97年度婚字第950號
原      告  乙○○
被      告  甲○○
上列當事人間請求離婚事件，本院於民國九十七年十二月十九日
言詞辯論終結，判決如下：
    主      文
准原告與被告離婚。
訴訟費用由被告負擔。
    事實及理由
一、原告主張：兩造於民國七十年十二月二十八日結婚，目前仍
    共同生活。被告不顧原告意願，強要與原告發生性關係，原
    告拒絕，被告即毆打原告，雙方因此分房已約五年。而自兩
    造分房後，被告即在半夜撞原告房門，騷擾原告，令原告無
    法就寢；只要原告一出門，被告即誣指原告有外遇，指原告
    在外討客兄，恫嚇要剁掉原告的腳筋；另雙方目前雖同住，
    但各過各之生活，彼此未有任何交談或互動。此外，被告嗜
    賭，在外積欠債務高達新臺幣（下同）二、三百萬元，被告
    以兩造現居住之房子抵押，且繳不出貸款。兩造分房迄今已
    長達五年，期間無任何夫妻間的性生活，而被告所為，亦使
    原告無法再與被告共同生活，原告對兩造婚姻不再抱有任何
    期待，婚姻無疑已生重大裂痕，已達難以繼續維持或回復婚
    姻之希望，而造成難以維持婚姻之源，係因被告前揭行為所
    致，實可歸責於被告，爰依民法第一千零五十二條第二項之
    規定，請求准予離婚等語。並聲明：如主文所示。
二、被告則以：兩造目前仍同住，但已分房無性生活長達五、六
    年，因為要與原告發生性關係，原告皆拒絕；對於指原告在
    外面討客兄、稱要剁掉原告後腳筋不爭執，但僅係說氣話；
    對於在外積欠賭債高達二、三百萬元，拿房子去抵押不爭執
    ，目前由兒子代為清償債務，如果有工作，也會還錢；目前
    與原告互相沒有講話，也互相都不理會對方；原告也外出玩
    賓果，早出晚歸；不同意離婚等語，資為抗辯。
三、得心證之理由
  (一)原告主張之事實，除有戶籍謄本一件附卷可參外，並據證人
    即兩造媳婦鄧予宣到庭證稱：「去年十一月開始就跟兩造及
    我先生生活在一起，但是遷戶口是今年五月，我公公、婆婆
    都沒有講話，我公公都會罵我婆婆三字經，我有聽過我公公
    罵我婆婆出去是要討客兄，也有說要剁掉我婆婆的後腳筋，
    連我們向警察報案，我公公也是這樣講，我知道我公公外面
    有欠賭債，他有拿房子去抵押，現在賭債的錢都是我婆婆跟
    我先生在清償，我公公與我婆婆有分房睡，我公公半夜的時
    候會去敲我婆婆的門，我先生去擋，我公公也會拿棍子打我
    先生，我公公有時候也會拖我婆婆去廁所」（本院九十七年
    十一月七日言詞辯論筆錄），又兩造子女陳志源，陳靜慧、
    陳志升亦均到庭證稱略以「兩造已分房五、六年，因父親愛
    賭博，有欠賭債，心情不好就會罵母親，罵母親有外遇，常
    恐嚇要剁掉母親的腳筋，這幾天還有恐嚇，父親也曾要與母
    親行房，母親不同意，就打母親，父親也毀壞門鎖要進去母
    親房間，我們有出去擋，有勸過架，但父親不聽，父母親在
    家都不講話，有講話父親就會罵母親，在分房之前父母親就
    不講話，沒有一起吃飯，都是各人吃各人的，父親也拿房子
    抵押，抵押的債務都是我們三個子女與母親負責清償，父親
    都是去賭大家樂、麻將，而母親與我們打賓果是消遣，母親
    沒欠人賭債，父母親感情不好，沒有辦法勸兩造複合，只要
    我們不在，父親就會恐嚇我們全家，說他一個人要配我們全
    家。」等語。被告到庭對於上情固不爭執，惟辯稱僅係說氣
    話，且原告也去玩賓果，早出晚歸，子女比較傾向母親云云
    ，然被告以上開言語污衊、恫赫原告，自難謂非係對原告實
    施精神上不法侵害行為。
  (二)按民法第一千零五十二條第二項所稱「有前項以外之重大事
    由，難以維持婚姻者」，乃抽象的、概括的離婚事由，係民
    法親屬編於七十四年修正時，為因應實際需要，參酌各國立
    法例，導入破綻主義思想所增設。但其事由應由夫妻之一方
    負責者，僅他方得請求離婚，是其所採者為消極破綻主義精
    神，而非積極破綻主義。關於是否為難以維持婚姻之重大事
    由，其判斷標準為婚姻是否已生破綻而無回復之希望。而婚
    姻是否已生破綻而無回復之希望，則應依客觀的標準，即難
    以維持婚姻之事實，是否已達於倘處於同一境況，任何人均
    將喪失維持婚姻意欲之程度而定。至於同條但書所規定「難
    以維持婚姻之重大事由應由夫妻之一方負責者，僅他方得請
    求離婚」，乃因如肯定有責配偶之離婚請求，無異承認恣意
    離婚，破壞婚姻秩序，且有背於道義，尤其違反自己清白（
    clean hands） 之法理，有欠公允，同時亦與國民之法感情
    及倫理觀念不合，因而採消極破綻主義。然若夫妻雙方均為
    有責時，則應衡量比較雙方之有責程度，而許責任較輕之一
    方向應負主要責任之他方請求離婚，以符合公平（最高法院
    九十四年臺上字第二０五九號判決意旨、九十五年度第五次
    民事庭會議決議參照）。
  (三)綜上各情，被告於婚姻關係存續期間，動輒污衊原告『討客
    兄』、恫嚇要剁掉原告的腳筋，已嚴重貶抑原告之人格尊嚴
    ，且令同居原告生活每於戒慎恐懼之中，原告因此精神受有
    極大痛苦，並對被告產生不滿，使兩造婚姻產生裂痕，殆屬
    必然；又被告在外積欠賭債，造成原告精神及物質上之重大
    負擔，被告此舉已嚴重妨礙家庭生活之美滿幸福，兩造間婚
    姻之裂痕益形擴大，亦不難想見；此外，夫妻間生活之和諧
    ，本屬維持夫妻生活美滿之重要因素，惟兩造竟長達五、六
    年未同房，亦未交談及無任何互動，且用餐亦分開使用，若
    非兩造間之婚姻早已生重大破綻，殆不至如此；本院審酌兩
    造目前雖同住一處，卻不再言語交談，彼此互不關心，相互
    不理會對方，宛如陌生人般，無任何夫妻生活，亦違反夫妻
    間應共同生活以建立夫妻情愛之本質，婚姻關係實已名存實
    亡。執此，兩造間之婚姻非但已生重大破綻且無回復之希望
    ，任何人處於原告同一情況下，均不願繼續維持婚姻生活，
    並堪信本件兩造間確有難以維持婚姻之重大事由存在，且衡
    諸前揭兩造婚姻整體歸責事由，尚難認為原告可歸責之程度
    超逾被告。從而，原告依民法第一千零五十二條第二項請求
    判決離婚，洵屬正當，應予准許。
四、訴訟費用負擔之依據：民事訴訟法第七十八條。
中    華    民    國    98    年    1     月     5    日
                  家事法庭    法  官  簡賢坤
以上正本係照原本作成。
如對本判決上訴，須於判決送達後20日內向本院提出上訴書狀（
須附繕本）。
中    華    民    國    98    年    1     月     5    日
                              書記官  廖日晟


司法院資訊處製作；財團法人民間司法改革基金會備份。
